【裁判字號】    99,訴,615
【裁判日期】    990831
【裁判案由】    違反毒品危害防制條例
【裁判全文】
臺灣嘉義地方法院刑事判決               99年度訴字第615號
公  訴  人  臺灣嘉義地方法院檢察署檢察官
被      告  甲○○
上列被告因違反毒品危害防制條例案件，經檢察官提起公訴（九
十九年度毒偵字第一０００號），本院合議庭裁定由受命法官以
簡式程序進行審理，判決如下：
    主  文
甲○○施用第一級毒品，累犯，處有期徒刑玖月。
    犯 罪 事 實
一、甲○○前於民國八十九年間因施用毒品案件，經本院以八十
    九年度毒聲字第一八九九號裁定令入戒治處所施以強制戒治
    ，嗣經本院裁定停止戒治，所餘期間付保護管束，於九十年
    六月十二日釋放出所；後經本院以九十年度毒聲字第九一一
    號裁定撤銷保護管束，令入戒治處所施以強制戒治，於九十
    一年五月二十日執行完畢。然於前開強制戒治執行完畢釋放
    後五年內，復因施用毒品案件，經本院以九十三年度訴字第
    四四二號判處有期徒刑九月確定。另因竊盜等案件，經本院
    以九十四年度易字第一二七號、九十四年度嘉簡字第七四九
    號、九十四年度訴字第六九九號分別判處有期徒刑七月、三
    月、四月確定，與前開案件定其應執行刑為有期徒刑一年九
    月，經裁定減刑並定應執行刑為有期徒刑十月又十五日。又
    因施用毒品案件，經本院以九十六年度訴字第八八號、第三
    八九號分別判處有期徒刑五月、九月、九月確定，嗣經裁定
    減刑並定應執行刑為有期徒刑九月確定。再因竊盜案件，經
    本院以九十六年度易字第二三八號判處有期徒刑六月、六月
    、六月，經減刑後定應執行刑為有期徒刑八月確定；復因施
    用毒品案件，經本院以九十六年度訴字第四七六號判處有期
    徒刑八月，減為有期徒刑四月確定；再因竊盜案件，經本院
    以九十六年度朴簡字第三六五號判處有期徒刑五月確定，與
    上開竊盜三罪、施用毒品案件定應執行刑為有期徒刑一年二
    月確定。上開各罪接續執行，迄九十八年五月八日縮短刑期
    執行完畢。詎仍不知悔改，基於施用第一級毒品之犯意，於
    九十九年五月十七日上午九時許，在其位在嘉義縣太保市安
    仁里頂港子墘三之二九號居所內，以將海洛因摻水再使用針
    筒注射之方式，施用第一級毒品海洛因乙次。嗣於九十九年
    五月二十日上午九時二十分許，為警得其同意採其尿液送驗
    ，其結果呈嗎啡陽性反應，始查知上情。
二、案經嘉義縣警察局移請臺灣嘉義地方法院檢察署檢察官偵查
    起訴。
    理  由
一、訊據被告甲○○對於上開犯罪事實均坦承不諱；參以於九十
    九年五月二十日九時二十分許得被告同意採尿送驗，其結果
    確呈嗎啡陽性（按施用海洛因後，經人體之水解代謝作用，
    會呈嗎啡陽性反應）反應等情，有臺灣檢驗科技股份有限公
    司濫用藥物檢驗報告及代號與真實姓名對照表各乙紙在卷可
    稽，均足資擔保被告於本院審理時所為之上開任意性自白確
    與事實相符，應堪採信。而按毒品危害防制條例於九十二年
    七月九日修正公布，自九十三年一月九日施行，其中第二十
    條、第二十三條將施用毒品之刑事處遇程序，區分為「初犯
    」及「五年內再犯」、「五年後再犯」。依其立法理由之說
    明：「初犯」，經觀察、勒戒或強制戒治後，應為不起訴處
    分或不付審理之裁定；經觀察、勒戒或強制戒治執行完畢釋
    放後，「五年內再犯」者，因其再犯率甚高，原實施之觀察
    、勒戒及強制戒治既已無法收其實效，爰依法追訴或裁定交
    付審理。至於經觀察、勒戒或強制戒治執行完畢釋放後，「
    五年後再犯」者，前所實施之觀察、勒戒或強制戒治已足以
    遮斷其施用毒品之毒癮，為期自新及協助其斷除毒癮，仍適
    用「初犯」規定，先經觀察、勒戒或強制戒治之程序。從而
    依修正後之規定，僅限於「初犯」及「五年後再犯」二種情
    形，始應先經觀察、勒戒或強制戒治程序。倘被告於五年內
    已再犯，經依法追訴處罰，縱其第三次（或第三次以上）再
    度施用毒品之時間，在初犯經觀察、勒戒或強制戒治執行完
    畢釋放五年以後，已不合於「五年後再犯」之規定，且因已
    於「五年內再犯」，顯見其再犯率甚高，原實施觀察、勒戒
    或強制戒治，已無法收其實效，即應依該條例第十條處罰（
    最高法院九十七年度第五次刑事庭會議決議意旨參照）。查
    被告前於八十九年間因施用毒品案件，經本院以八十九年度
    毒聲字第一八九九號裁定令入戒治處所施以強制戒治，嗣經
    本院裁定停止戒治，所餘期間付保護管束，於九十年六月十
    二日釋放出所；後經本院以九十年度毒聲字第九一一號裁定
    撤銷保護管束，令入戒治處所施以強制戒治，於九十一年五
    月二十日執行完畢。然於前開強制戒治執行完畢釋放後五年
    內，復因施用毒品案件，經本院以九十三年度訴字第四四二
    號判處有期徒刑九月確定等情，有其臺灣高等法院被告前案
    紀錄表乙份在卷可參，其於強制戒治執行完畢後五年內曾再
    犯施用毒品罪，且經法院判處罪刑確定，被告此次施用毒品
    犯行雖係於其前受強制戒治完畢五年後所再犯，揆諸上開說
    明，仍應依毒品危害防制條例第十條處罰。是本件事證明確
    ，被告施用海洛因犯行，均堪認定，應依法論科。
二、按海洛因屬毒品危害防制條例所定之第一級毒品，故核被告
    甲○○所為，係犯毒品危害防制條例第十條第一項之施用第
    一級毒品罪；其施用前持有海洛因之低度行為，為施用之高
    度行為所吸收，不另論罪。又被告前有犯罪事實欄所載前案
    記錄，亦有其臺灣高等法院被告前案紀錄表乙份附卷可佐，
    其於五年內故意再犯本件有期徒刑以上之罪，為累犯，應依
    刑法第四十七條第一項加重其刑。爰審酌被告前有違反麻醉
    藥品管理條例、妨害自由、竊盜、偽造文書、違反毒品危害
    防制條例前科之素行，高中肄業之智識程度，前曾因施用毒
    品而經觀察、勒戒及強制戒治程序，竟未思悔改，另起意再
    為上開施用毒品犯行，顯然缺乏禁絕毒害決心，並衡酌被告
    施用毒品之種類、次數，再考量施用毒品犯行係屬戕害自身
    健康之行為，尚未危害他人，且被告於本院審理中坦承犯行
    等一切情狀，量處如主文所示之刑，以資懲儆。
據上論斷，應依刑事訴訟法第二百七十三條之一第一項、第二百
九十九條第一項前段，毒品危害防制條例第十條第一項，刑法第
十一條、第四十七條第一項，判決如主文。
本案經檢察官侯德人到庭執行職務。
中    華    民    國    99    年    8     月    31    日
                       刑事第五庭  法  官  曾宏揚
以上正本證明與原本無異。
如不服本判決應於收受判決後10日內向本院提出上訴書狀，並應
敘述具體理由；其未敘述上訴理由者，應於上訴期間屆滿後20日
內向本院補提理由書（均須按他造當事人之人數附繕本）「切勿
逕送上級法院」。
中    華    民    國    99    年    8     月    31    日
                                   書記官  陳意婷
附錄論罪科刑法條：
毒品危害防制條例第10條第1項
施用第一級毒品者，處 6 月以上 5 年以下有期徒刑。

司法院資訊處製作；財團法人民間司法改革基金會備份。
